台灣高等法院刑事裁定　　　　　　　　　　　　　　　九十一年度聲再字第四九號
　　再審聲請人
　　即受判決人　乙○○
　　　　　　　　丙○○
　　　　　　　　甲○○
右列聲請人因偽造文書案件，對於本院九十年度上易字第三九六三號中華民國九十一
年一月四日確定判決（臺灣臺北地方法院八十九年度易字第四七一號、臺灣臺北地方
法院檢察署八十八年度偵續一字第二六六號），聲請再審，本院裁定如左：
    主  文
再審之聲請駁回。
    理  由
一、聲請意旨略稱：
（一）本件原確定判決依告訴人洪忠緯、洪婉婷所為指訴，認聲請人就坐落台北市○○○路○段一一九號三樓之七房地於民國八十一年四月十日所設定之抵押權登
      記不實，致系爭房屋於拍賣程序中，告訴人之債權未能受償，足生損害於告訴
      人之債權及地政事務所對於不動產登記之正確性。茲聲請人已發現告訴人之指
      訴，實係出於誤會，有告訴人所書立之證明書可稽，此項新證據，足以證明聲
      請人均屬無辜。
（二）原確定判決斷章取義聲請人丙○○之供詞，致懷疑聲請人所述究係買賣或借貸
      ；聲請人丙○○、甲○○係屬同居關係，其中買房子之緣由，彼此間內心上之
      盤算或許各有不同，原判決以此作為無買賣房屋之依據，有違經驗法則；而買
      受房屋後，該屋無法如預期短時間可取得所有權，此乃投資錯誤所致，否則買
      房子係在八十一年四月間，本件告訴人係於八十五年間起訴主張聲請人乙○○
      應返還不當得利，聲請人無可能及必要於四年前，事先預見並通謀設定虛偽之
      抵押權，原判決謂聲請人無購屋之必要，殊嫌武斷；原判決以聲請人三人所述
      付款之數額、方式、經過互不相符，尤徵所稱買賣房屋一事，應非實在等語，
      亦有違一般常情，蓋關於行為動機、手段、結果等細節方面，難免因時日久遠
      ，記憶上可能有所模糊，然其基本事實之陳述，若果與真實無礙時，則仍非不
      得予以採信；就一般常情言，出賣人於將不動產出售時，均急需立即收取款項
      ，縱僅延慢一天，一般亦均不肯答應，原判決以「被告甲○○既於短短四日內
      即以現金清償貸款，何不要求陳長有於四日後再支付三百萬元，反而採取複雜
      之貸款方式而損失利息，實與社會常情大相逕庭。」等語，亦有違經驗法則；
      原判決以「盧金玉貸款日期在八十一年四月間後約一、二年及證人陳光榮證述
      自台中攜帶現金二百萬元借予聲請人乙○○，再自台中北上領取聲請人乙○○
      歸還之現金二百零三萬元攜回等語，攜帶現金跋涉二百多公里路程，與常情有
      悖」等語，亦屬武斷；且本件房屋遲未辦理移轉登記，係因塗銷該房地上洪祈
      旺及五信間之抵押權訴訟，遲至八十五年十月間始判決確定，而該房屋於八十
      五年八月初即遭中賢企業股份有限公司假扣押，尚未撤銷，復於八十五年十一
      月二十二日為告訴人所扣押，是原判決以系爭買賣無申報課徵土地增值稅或契
      稅之資料，而認為聲請人間虛偽訂立買賣契約及設定抵押，亦屬武斷之詞。衡
      上諸情，原判決於取捨證據及認定事實方面有斷章取義、過於武斷、偏頗及違
      反經驗法則，且有未盡調查之能事，應有就前開諸情重新加以詳查之必要。
（三）爰依刑事訴訟法第四百二十條第一項第六款：有罪之判決確定後，因發現確實
      之新證據，足認受有罪判決之人應受無罪、免訴、免刑或輕於原判決所認罪名
      之判決者；及同法第四百二十一條：不得上訴於第三審法院之案件，除前條規
      定外，其經第二審確定之有罪判決，如就足生影響於判決之重要證據漏未審酌
      者，亦得為受判決人之利益，聲請再審之規定，依法聲請再審云云。
二、按因發見確實之新證據，足認受有罪判決之人應受無罪、免訴、免刑或輕於原判
    決所認罪名之判決者，得聲請再審，固為刑事訴訟法第四百二十條第一項第六款
    所明定。惟所謂「發現確實之新證據」，係指該證據於事實審法院判決前業已存
    在，為法院、當事人所不知，不及調查斟酌，至其後始行發現，且就證據本身形
    式觀察，固不以絕對不須經過調查程序為條件，但必須顯然可認為足以動搖原有
    罪確定判決，而為受判決人無罪、免訴、免刑或輕於原判決所認罪名之判決者為
    限。亦即該「新證據」須可認為確實具有足以動搖原確定判決，而對受判決人為
    更有利判決之「確實性」外，尚須具備該證據係在事實審法院於判決前已存在，
    因未經發現，不及調查斟酌，或審判時未經注意，至其後始行發現之「嶄新性」
    特質，二者均屬不可或缺，倘若未具備上開「確實性」與「嶄新性」二種聲請再
    審新證據之特性，即不能據為聲請再審之原因（最高法院七十年度台抗字第一六
    一號裁定、八十五年度台抗字第三０八號裁定意旨參照）。次按不得上訴於第三
    審法院之案件，其經第二審確定之有罪判決，如就足生影響於判決之重要證據漏
    未審酌者，亦得為受判決人之利益，聲請再審，刑事訴訟法第四百二十一條固亦
    定有明文，惟此之據以聲請之證據，須在卷內現存且屬重要，一經審酌，即足以
    影響於原確定判決，並為原確定判決所漏予審酌者始足當之。且所謂重要證據，
    必須該證據已足認定受判決人應受無罪、或免訴、或輕於原審所認定之罪名方可
    ，如不足以推翻原審所認定罪刑之證據，即非足生影響於原判決之重要證據。而
    證據之憑信力如何，由法院依其調查之結果，依自由心證之原則而為斟酌取捨。
三、經查：
（一）聲請人固提出告訴人洪忠緯、洪婉婷由渠等代理人王雲平律師於九十年十月二
      十三日所代為具名之證明書，其上載：「本人等前告訴乙○○、丙○○、甲○○等涉嫌偽造文書一案，經查係屬誤會。因乙○○、丙○○、甲○○間之房地
      買賣係屬真正，此經本人等最近訪查得知、、、」等語，有該證明書在卷可稽
      。而該證明書上所載之日期固係在原確定判決九十一年一月四日判決之前，即
      於原判決判決前業已存在，惟若告訴人確實於九十年十月二十三日已委由代理
      人出具該證明書予聲請人，則聲請人當於原判決判決前，已知悉並握有該項證
      據，卻未於原判決審理終結前提出該項證據，已與前述得據以聲請再審之「事
      實審法院判決前業已存在，為法院、當事人所不知，至其後始行發現」之證據
      之「嶄新性」不符。又聲請人於原判決審理期間即九十年十二月四日提出其等
      與告訴人於同年十月二十四日就臺灣臺北地方法院八十七年度民執字第一一二
      ０三號強制執行事件之和解筆錄，告訴人隨即於同年十二月五日具狀載明：上
      開執行中之和解，係受聲請人乙○○委請徵信社人員恐嚇脅迫所致等語，並附
      報案證明一份，嗣於九十一年一月二日告訴人之代理人王雲平律師具狀陳報：
      九十年十二月三十一日聲請人乙○○打電話要伊撤回上訴，否則不會放過伊等
      語，以上各情業據本院調閱原確定判決即本院九十年度上易字第三九六三號全
      卷查明無訛，是在此之前即同年十月二十三日之上開證明書，是否出於告訴人
      基於渠等本意所為，即有疑義，且原判決認定聲請人有共同偽造文書犯行，並
      非以告訴人之指述為主要之論據，尚包括本院八十六年度上字第四六三號及最
      高法院八十七年度台上字第二三０號判決民事判決、臺灣臺北地方法院八十七
      年度民執字第一一二０三號強制執行事件之分配表、八十一年四月十日土地登
      記申請書暨所附土地改良建築物抵押權設定契約書、系爭買賣查無申報課徵土
      地增值稅或契稅之資料、聲請人三人就設定抵押權係因買賣房屋或借貸金錢及
      購屋議價過程關於付款之數額、方式及經過前後供述不一、被告乙○○就其所
      稱售屋所得資金之用途係為返還借款乙情無法證明、聲請人陳麗貞、甲○○稱
      已付價金一千萬元且無利息，卻未曾催告聲請人乙○○依約履行，有違情理等
      諸多證據綜合判斷，而聲請人乙○○與告訴人就前開執行事件達成和解，亦經
      原判決斟酌在案，凡此皆有原確定判決書附卷可參，準此，上開證明書是否本
      於告訴人之本意已有疑義，且告訴人之指述亦不過為原判決認定聲請人偽造文
      書犯行之諸多證據中之一項，則聲請人雖提出上開證明書，亦難認為有前述得
      據以聲請再審之「顯然確實足以動搖原確定判決，而對受判決人為更有利判決
      」之證據之「確實性」存在，亦即上開證據即證明書之提出，並不具備證據之
      「嶄新性」及「確實性」。再者，再審意旨指摘原判決理由有如前所述於取捨
      證據及認定事實方面有斷章取義、過於武斷、偏頗及違反經驗法則等情事，且
      有未盡調查之能事云云，然原判決於其理由欄中既已表明其證據取捨及事實認
      定之心證，即已經原審審酌並於判決中交代，揆諸前開說明，自與刑事訴訟法
      所規定「確實之新證據」係於事實審法院判決前業已存在，而為法院、當事人
      所不知，不及調查之要件有間。
（二）又該證明書並未於原判決調查、審理期間提出，即原判決卷內無該項證據存在
      ，亦經本院調閱原判決即本院九十年度上易字第三九六三號全卷查明無訛，而
      該證明書是否出於告訴人本意，已有疑義，且原判決非以告訴人之指述為主要
      之論據，及聲請人乙○○與告訴人就前開執行事件達成和解，已經原判決斟酌
      等情，均已如前所述，準此，聲請人據以聲請再審之上開證明書之證據，即非
      屬「在卷內現存且屬重要，一經審酌，即足以影響於原確定判決，並為原確定
      判決所漏予審酌」之證據，參照前揭說明，亦與刑事訴訟法第四百二十一條所
      規定「就足生影響於判決之重要證據漏未審酌者」之要件不符。
四、綜上所述，本件聲請人所舉聲請再審之理由，核與上引法條所定無一相符，應認
    其聲請為無理由，爰依同法第四百三十四條第一項，裁定如主文。
中      華      民      國    九十一    年      三      月    二十二    日
                              臺灣高等法院刑事第四庭
                                  審判長法  官  蔡  永  昌
                                        法  官  周  煙  平
                                        法  官  徐  昌  錦
右正本證明與原本無異。
不得抗告。
                                        書記官  吳  金  來
中      華      民      國    九十一    年     三       月    二十七    日
